臺灣臺北地方法院民事裁定
111年度家訴聲字第8號
聲  請  人  郭壬貴  


相  對  人  郭柏廷  
            郭蔚廷  
上列當事人間請求分割遺產等事件，聲請許可為訴訟繫屬事實之
登記事件，本院裁定如下：
    主  文
聲請人以新臺幣1,627萬372元為相對人供擔保後，許可就相對人
所有如附表一所示之不動產為如附表二所示訴訟繫屬之登記。
    理  由
一、按訴訟標的基於物權關係，且其權利或標的物之取得、設定
　　、喪失或變更，依法應登記者，於事實審言詞辯論終結前，
    原告得聲請受訴法院以裁定許可為訴訟繫屬事實之登記；前
    項聲請，應釋明本案請求；前項釋明如有不足，法院得定相
    當之擔保，命供擔保後為登記。其釋明完足者，亦同，此為
    家事訴訟事件所準用，家事事件法第51條、民事訴訟法第25
　　4條第5項、第6項前段、第7項分別定有明文。
二、聲請意旨略以：兩造為被繼承人賴惠珠之繼承人，被繼承人
    所有如附表一所示之不動產(下稱系爭不動產)，兩造之應繼
    分各為1/3、特留分各為1/6，系爭不動產應由兩造公同共有
    。惟於111年6月22日，相對人郭柏廷竟以遺囑繼承為登記原
    因，將系爭不動產單獨登記於己身名下，除侵害聲請人之剩
    餘財產分配權利外，亦侵害聲請人之特留分。聲請人業依民
    法828條第2項、第821條、第767條第1項中段等規定，向鈞
    院提起分割遺產等訴訟(111年度家調字第666號，下稱本案
    事件)，其爭訟之結果將使系爭不動產之所有權人發生變更
    之結果，爰依民事訴訟法第254條第5項規定聲請就系爭不
　　動產為訴訟繫屬事實之登記等語。
三、經查，聲請人於本案事件中除起訴請求確認系爭遺囑無效外
　　，併主張民法第767條第1項中段所有權妨害除去之物權請求
    權，現由本院審理中，並業據提出財政部臺北國稅局遺產稅
    免稅證明書影本、土地暨建物登記謄本等件以為釋明之方法
　　，惟該釋明尚有未足，爰依上開規定，命供擔保許可本件聲
    請。
四、按法院命原告供訴訟繫屬事實登記之擔保金，係為擔保被告
    因不當登記可能所受損害，法院應斟酌個案情節，妥適酌定
    是否命供擔保及擔保金額，所命擔保之數額，不得逾越同類
    事件中法官於假扣押、假處分時酌定之擔保金額（民事訴訟
    法第254條第7項立法理由參照）。又按法院就被告因不當登
    記可能所受損害，命原告預供擔保者，其金額之多寡應如何
    認為相當，原屬於法院職權裁量之範圍，非當事人可任意指
    摘（最高法院48年台抗字第18號裁定意旨參照）。本件訴訟
    繫屬事實登記之聲請，雖未限制相對人就系爭不動產之處分
　　，然實際上仍有造成一經登記，恐無第三人願受讓該權利之
    虞，是認相對人如因不當登記所受之損害，應係延後處分系
    爭不動產所受之利息損失。本院審酌准許訴訟繫屬事實登記
    可能造成之影響，及系爭不動產之價額為新臺幣(下同)6,50
    8萬1,488元(計算式如附表一價額欄)，如因訴訟繫屬登記致
    不能實現，相對人可能遭受之損害，與同額金錢所受遲延利
    息損失相當。又家事繼承訴訟事件之第一審、第二審、第三
    審辦案期限各為2 年、2 年、1 年，合計5 年，按法定利率
    年息5%計算，認聲請人所應供之擔保金額以1,627萬372元為
    適當（計算式：6,508萬1,488元×5%×5年＝1,627萬372元)，
    故命聲請人提供上開金額之擔保而准許其聲請。爰裁定如主
    文。
中　　華　　民　　國　　111 　年　　8 　　月　　2 　　日
                  家事法庭  法　官  陳香文
以上正本係照原本作成。
如對本裁定抗告，須於裁定送達後10日之不變期間內，向本院提
出抗告狀，並繳納抗告費新臺幣1,000元。
中　　華　　民　　國　　111 　年　　8 　　月　　2 　　日
                            書記官  蔡佳欣
附表一:
編號 項目  價             額(新臺幣) 1  臺北市○○區○○段○○段000地號土地(所有權人：郭柏廷，權利範圍： 5714/468873)  6,352萬1,009元  計算式： 1.房屋總面積為188.25㎡｛ 　層次面積153.11㎡＋陽臺面積12.71㎡＋共有部分面積22.43㎡（1,877.44㎡×56/4688，小數後二位以 　下四捨五入)｝。 2.左列房地為12層住宅大樓之5樓，屋齡約45年，依內政部不動產實價登錄查詢服務網查詢結果，110年8月至111年4月間房屋型態、屋齡相似之鄰近門牌號碼房地平均交易價格為每平方公尺33萬7,429元｛（28萬9,000元＋34萬6,000元＋30萬2,000元＋33萬5,000元＋37萬8,000元＋35萬1,000元＋36萬1,000元）÷7，元以下四捨五入｝，據此估算左列房地於起訴時之價值為6,352萬1,009元（188.25㎡×33萬7,429元，元以下四捨五 　入）。 2 臺北市○○區○○段○○段00000地號土地(所有權人：郭柏廷，權利範圍： 5714/468873)   3 臺北市○○區○○段○○段00000地號土地(所有權人：郭柏廷，權利範圍： 5714/468873)   4 臺北市○○區○○段○○段00000地號土地(所有權人：郭柏廷，權利範圍： 5714/468873)   5 臺北市○○區○○段○○段00000地號土地(所有權人：郭柏廷，權利範圍： 5714/468873)   6 臺北市○○區○○段○○段00000地號土地(所有權人：郭柏廷，權利範圍： 5714/468873)   7 臺北市○○區○○段○○段000○號即門牌號碼臺北市○○區○○路○段00號5樓建物(所有權人：郭柏 廷，權利範圍：全部)   8 臺北市○○區○○段○○段0地號土地(所有權人：郭柏廷，權利範圍：2/ 10000)  156萬479元  計算式： 1.房屋總面積為1,098.31㎡ 　。 2.左列房地為5層公寓之地下層，依內政部不動產實價登錄查詢服務網查詢結果之實價登錄查詢服務網查詢結果，110年7月至同年11月間房屋型態、屋齡相似之鄰近門牌號碼房地平均交易價格為每平方公尺12萬8,000元｛（12萬6,000元＋12萬3,000元＋13萬5,000元）÷3｝，又不動產為地下室之交易價格約為同區段地上房屋交易價格之半數為多，據此估算上開房地於起訴時之價值為156萬479元(1,098.31㎡×12萬8,000元×1/2×持份222/10000，元以下四捨 　五入)。 9 臺北市○○區○○段○○段000○號即門牌號碼臺北市○○區○○街000巷0號房屋地下層建物(所有權人：郭柏廷，權利範圍： 222/10000)                           合計：6,508萬1,488元    

附表二：
一、應受判決事項之聲明：請求所有權人郭柏廷將其所有之系爭
    不動產於111年6月22日以遺囑繼承為登記原因所為之所有權
    移轉登記塗銷。
二、訴訟標的：郭壬貴基於民法第767條第1項中段之所有權妨害
    除去請求權。
三、原因事實：郭柏廷持被繼承人賴惠珠於111年3月10日製作之
    代筆遺囑，以遺囑執行人及繼承人之身分，將系爭不動產之
    所有權，以遺囑繼承為登記原因，單獨登記於己身名下，但
    繼承人爭執該遺囑之效力，故請求確認該遺囑為無效，及塗
    銷郭柏廷所有之系爭不動產於111年6月22日以遺囑繼承為登
    記原因所為之所有權移轉登記。